臺灣新竹地方法院民事裁定
聲　請　人　張振霖
相　對　人　張兆權
上列聲請人對於相對人聲請監護宣告事件，本院裁定如下：
    主  文
宣告張兆權（民國○○○年○月○○○日生，身分證統一編號：
Ｚ000000000號）為受輔助宣告之人。
選定張兆維（民國○○○年○月○○日生，身分證統一編號：Ｚ0
00000000號）為受輔助宣告之人之輔助人。
聲請程序費用新臺幣壹仟元由受輔助宣告之人負擔。
    理  由
一、聲請意旨略以：聲請人張振霖為相對人張兆權之侄子，相對
    人患有精神疾病，目前於行政院衛生署玉里醫院住院診療中
    ，其精神狀態應已達因精神障礙或其他心智缺陷，致不能為
    意思表示、受意思表示或辨識其意思表示之效果，為此依法
    聲請准予宣告相對人為受監護宣告之人，並提出相對人之身
    心障礙手冊影本、戶籍謄本1 件為證。
二、按對於因精神障礙或其他心智缺陷，致不能為意思表示或受
    意思表示，或不能辨識其意思表示之效果者，法院得因本人
    、配偶、四親等內之親屬、最近一年有同居事實之其他親屬
    、檢察官、主管機關或社會福利機構之聲請，為監護之宣告
    ；對於因精神障礙或其他心智缺陷，致其為意思表示或受意
    思表示，或辨識其意思表示效果之能力，顯有不足者，法院
    得因本人、配偶、四親等內之親屬、最近一年有同居事實之
    其他親屬、檢察官、主管機關或社會福利機構之聲請，為輔
    助之宣告，民法第14條第1 項、第15條之1 第1 項分別定有
    明文。又法院對於監護之聲請，認為未達第一項之程度者，
    得依第15條之1 第1 項規定，為輔助之宣告，同法第14條第
    3 項亦有規定。
三、經查，聲請人為相對人之侄子，有聲請人提出之戶籍謄本1
    份在卷可稽，是聲請人為相對人之四親等內之親屬無訛。又
    經本院囑託臺灣花蓮地方法院代為鑑定後，該院於100年2月
    17日會同鑑定人即行政院衛生署玉里醫院樂哲麟醫師就相對
    人之現況鑑定時，於法官及鑑定人分別詢問「對侄女所說的
    財產問題是否知道？」、「住院多久了？今天幾號？」、「
    有無零用錢？」、「跟你借300 元是否可以？要注意何事？
    」、「100-7=？-7？-7？-7？」、「一個女生說要跟你結婚
    ，應注意何事？」、「是否認識我？何事來住院？」、「早
    上吃何物？」、「侄女今天跟你說何事？」等問題時，相對
    人意識清楚，其對於簡單的數字計算、生活狀況等問題雖均
    能切題回答，惟對於時間理解、現實感、財務處理有部分混
    淆不清之情形。另參酌鑑定人就相對人之鑑定結果認：相對
    人乃慢性精神分裂症病患，發病約30年以上，陸續於多家醫
    院治療，民國85年住草屯療養院長期治療，症狀控制漸趨穩
    定。民國88年因921 震災，由草屯療養院轉送至本院長期治
    療，至今精神症狀改善，但仍殘餘部分症狀，需繼續接受藥
    物治療。個人整體認知功能有退化下降情形，需積極復健訓
    練，相對人因精神分裂症，致為意思表示、受意思表示或辨
    識其意思表示效果之能力顯有不足等情，有臺灣花蓮地方法
    院100年3月8日花院松家和100家助2 字第004400號函附訊問
    筆錄及精神鑑定報告書在卷可按。則相對人雖尚未完全不能
    辨識其意思表示之效果，達於應受監護宣告之程度，惟其受
    精神分裂症影響，致其為意思表示或受意思表示及辨識其意
    思表示效果之能力，均顯有不足等情，堪以認定。從而，聲
    請人聲請監護宣告，尚屬有間，惟相對人仍有受輔助之必要
    ，依上開說明，爰依職權以裁定為輔助之宣告。
四、次按受輔助宣告之人，應置輔助人；法院為輔助之宣告時，
    應依職權就配偶、四親等內之親屬、最近一年有同居事實之
    其他親屬、主管機關、社會福利機構或其他適當之人選定一
    人或數人為輔助人；法院選定輔助人時，應依受輔助宣告之
    人之最佳利益，優先考量受輔助宣告之人之意見，審酌一切
    情狀，並注意下列事項：（一）受輔助宣告之人之身心狀態
    與生活及財產狀況。（二）受輔助宣告之人與其配偶、子女
    或其他共同生活之人間之情感狀況。（三）輔助人之職業、
    經歷、意見及其與受輔助宣告之人之利害關係。（四）法人
    為輔助人時，其事業之種類與內容，法人及其代表人與受輔
    助宣告之人之利害關係，民法第1113條之1 第1 項及同條第
    2 項准用第1111條、第1111條之1 分別定有明文。查相對人
    並無配偶，而關係人張兆維為相對人之胞弟，有戶籍謄本在
    卷可稽，關係人張兆維同意擔任相對人之輔助人，相對人之
    其餘兄弟姊妹張正雄、張兆禎、張秀珠亦以書狀陳明同意由
    張兆維擔任相對人之輔助人，亦有同意書1 紙、戶籍謄本3
    份在卷可憑，本院參酌上情，認由關係人張兆維任輔助人，
    最能符合相對人之最佳利益，爰選定張兆維為相對人之輔助
    人。
五、依民法第1113條之1 第2 項準用同法第1111條規定，法院為
    輔助之宣告時，應依職權同時指定會同開具財產清冊之人。
    另輔助宣告之裁定，應同時選定輔助人及指定會同開具財產
    清冊之人，並附理由，民事訴訟法第624 條之1 第3 項準用
    同法第604 條第1 項亦有規定。惟受輔助宣告之人並不因輔
    助宣告而喪失行為能力，僅於其為民法第15條之2 列舉之法
    律行為時，應經輔助人同意，且參酌民法第1113條之1 第2
    項規定，亦未準用同法第1099條、第1099條之1 、第1101及
    第1103條第1 項之規定，顯見受輔助宣告之人之財產，不由
    輔助人管理，自毋庸宥於準用之規定而指定會同開具財產清
    冊之人。本件相對人之心智狀況未達監護宣告之程度，而經
    本院對相對人為輔助之宣告，就輔助宣告之設置目的、輔助
    人之性質及職務範圍綜觀，本件並無指定會同開具財產清冊
    之人必要，附此敘明。
六、爰依民事訴訟法第608 條第1 項、第624 條之1 第3 項，裁
    定如主文。
中    華    民    國   100    年    4     月    29    日
                        家事法庭  法  官  林秋宜
上正本證明與原本無異。
如不服本裁定關於選定輔助人部分，應於送達後10日內向本院提
出抗告狀，並繳納抗告費1,000 元；其餘關於宣告輔助之部分，
不得抗告。
中    華    民    國    100     年    4   月    29    日
                                  書記官  許庚森